臺灣臺中地方法院交通事件裁定　　　 100年度交聲字第2498號
原處分機關　交通部公路總局臺中區監理所
異　議　人　游金興
即受處分人
上列異議人即受處分人因違反道路交通管理處罰條例案件，對於
交通部公路總局臺中區監理所中華民國100 年8 月10日所為之裁
決（原處分案號：中監違字第裁60-GH0000000號違反道路交通管
理事件裁決書），聲明異議，本院裁定如下：
    主  文
異議駁回。
    理  由
一、原處分機關即交通部公路總局臺中區監理所略以：異議人即
    受處分人（下稱受處分人）游金興於民國100 年7 月5 日晚
    間9 時58分許，駕駛車牌號碼9439-C9 號自用小客車，行經
    臺中市○○路與建和路口處，因「酒後駕車汽車，經警方攔
    查酒測值每公升0.49毫克，超過標準值每公升0.25毫克」之
    違規，為臺中市政府警察局第五分局東山派出所員警以中市
    警交字第GH0000000 號舉發違反道路交通管理事件通知單掣
    單舉發。受處分人不服，於應到案日期前提出陳述，經原舉
    發機關查復後，受處分人仍有不服，原處分機關遂於100 年
    8 月10日以中監違字第裁60-GH0000000號裁決書，依違反道
    路交通管理處罰條例第35條第1 項第1 款之規定，裁處受處
    分人罰鍰新臺幣（下同）34,500元，並吊扣駕駛執照12個月
    及施以道路交通安全講習等語。
二、受處分人聲明異議意旨略以：警車係在路邊待命，非在巡邏
    中，且警車一路尾隨至伊住所地下室入口前1 公尺，伊本人
    主動下車詢問，並非被攔查，未料，員警竟火速對伊進行酒
    測，告知理由僅為伊行車中煞車頻繁，但員警於100 年7 月
    25日函文中，卻又加註偏向及蛇行等不實指控，因為前有車
    隊速度緩慢，後有警車跟隨，煞車頻繁是必然的，況多次踩
    煞車又怎能造成偏向及蛇行，果真如此員警亦應超前攔查，
    惟事實上員警還是一路尾隨在後。再酒測單所載地點可證明
    係伊本人住處，而非罰單與前揭函文所示之地點，更可證明
    伊係一路安全到家。警員雖有給杯水飲用，但未等待15分鐘
    即逕行酒測，此對照酒測時間與攔查時間均為7 月5 日晚間
    9 時58分即可得知上情，更證明伊所言，員警一下車即逕行
    強制酒測開單，且態度急躁、咄咄逼人、強勢作為，並硬逼
    簽名。員警在全程約7 分鐘，一直尾隨在後，卻一再強調係
    攔查，實有欠公允，爰聲明異議云云。
三、按汽車駕駛人飲用酒類後其吐氣所含酒精濃度超過每公升0.
    25毫克以上者，不得駕車，道路交通安全規則第114 條第2
    款有明文規定。次按汽車駕駛人，駕駛汽車經測試檢定酒精
    濃度超過規定標準者，處15,000元以上60,000元以下罰鍰，
    並當場移置保管該汽車及吊扣其駕駛執照1 年；又汽車駕駛
    人有第35條第1 項規定之情形者，應接受道路交通安全講習
    ，道路交通管理處罰條例第35條第1 項第1 款及第24條第1
    項第2 款亦分別定有明文。
四、經查：
  (一)受處分人有於100 年7 月5 日晚間9 時58分許，駕駛車牌號
    碼9439-C9 號自用小客車，行經臺中市○○路與建和路口處
    ，經舉發機關員警測得其呼氣所含酒精濃度達每公升0.49毫
    克，超過規定標準每公升0.25毫克之事實，有呼氣酒精濃度
    測試單、臺中市政府警察局中市警交字第GH0000000 號舉發
    違反道路交通管理事件通知單及臺中市政府警察局第五分局
    100 年7 月25日中市警五分交字第1000023775號函各1 份在
    卷可稽。且依受處分人於100 年7 月6 日向臺中市監理站所
    提出之交通違規陳述單及查詢單所載，受處分人亦自承其於
    100 年7 月5 日晚間9 時20分許，確有與友人聚餐而飲用臺
    灣啤酒1.5 瓶，並於離開餐聽後即駕車返家之事實，是受處
    分人確有於前揭時、地，酒後駕駛汽車之違規行為，應堪認
    定。
  (二)按警察對於已發生危害或依客觀合理判斷易生危害之交通工
    具，得予以攔停並採行下列措施：一、要求駕駛人或乘客出
    示相關證件或查證其身分。二、檢查引擎、車身號碼或其他
    足資識別之特徵。三、要求駕駛人接受酒精濃度測試之檢定
    ，為警察職權行使法第8 條所明定，是依道路交通管理處罰
    條例第35條授權警員實行酒精濃度測試檢定之規定，乃係基
    於警員執行交通稽查勤務之必要性所設，警員固然不能毫無
    理由對駕駛人實施酒測，然只要有事實足認駕駛人有酒後駕
    車之可能性，其發動門檻即已足備，而得對易生危害之交通
    工具實施攔停，並對駕駛人實施酒測。查依臺中市政府警察
    局第五分局100 年7 月25日中市警五分交字第1000023775號
    函所載：「本分局於100 年7 月5 日21時58分許，在臺中市
    ○○區○○路與建和路口，舉發車號9439-C9 自小客車交通
    違規申訴一案，經查證舉發員警指稱，於上述時、地巡邏勤
    務時，發現車號9439-C9 自小客車有往右偏離車道及蛇行駕
    駛、煞車頻繁之異常狀況，始於東山路與建和路口將該車攔
    查，發現當事人游金興君有飲酒情形，經當場給予游民礦泉
    水漱口並待15分鐘後予以實施酒測，現場測得酒測值0.49MG
    /L，依違反道路交通管理處罰條例第35條第1 項第1 款規定
    摯單舉發．．．」等文，則本件舉發員警既係因受處分人所
    駕前揭自小客車，有往右偏離車道及蛇行駕駛、煞車頻繁之
    異常狀況，而上前攔查，是警員依客觀合理判斷受處分人可
    能係酒後駕駛汽車，為維護社會大眾行之安全，因而對受處
    分人進行臨檢、盤查，核其所為乃係基於合理懷疑，符合臨
    檢之法定要件及程序。受處分人雖否認其駕車有何偏離及蛇
    行駕駛之情形，然其於本件聲明異議狀亦自承當時前有車隊
    ，後有警車跟隨，因而確有煞車頻繁乙節，則依當時受處分
    人煞車頻繁之駕駛狀況，亦確有使執勤員警產生前述其酒後
    駕車合理懷疑之客觀事實存在，是員警依上開規定對受處分
    人實施酒測，進一步確定其酒精濃度，用以判定是否違反道
    路交通管理處罰條例，甚或有無涉犯刑法第185 條之3 公共
    危險罪嫌，實係遵守上揭警察勤務職權規定，尚無違法、不
    當或逾越必要程度之情形，合先敘明。
  (三)又飲酒後控制能力下降，在道路上駕駛車輛，本對道路安全
    造成極大威脅，是上開道路交通安全規則、道路交通管理處
    罰條例關於呼氣酒精濃度超出一定標準即禁止駕車之規定，
    係為了保障道路使用人之安全所普遍訂定之行政規範，考量
    維護用路人之安全、取締所耗費之成本、及限制駕駛人之用
    路權利各方面後，定出適當之規定，構成要件上講求簡單明
    確，以使一般國民可以清楚知悉，第一線之執法人員亦有所
    遵循，故只要呼氣酒精濃度超出每公升0.25毫克，即認定不
    得駕車，並依法裁罰，不似刑法第185 條之3 酒醉駕車公共
    危險罪之成立，尚須以「不能安全駕駛動力交通工具」為要
    件，故受處分人飲酒後，縱未達不能安全駕駛之程度，亦無
    礙於其經測試檢定有酒精濃度超過規定標準之認定。受處分
    人以依酒測單顯示伊係在住所為警實施本件酒測，可證明伊
    一路安全到家為由，請求撤銷原處分，然受處分人既確有酒
    後駕車，且經測得之酒測值已逾每公升0.25毫克之情事，自
    已違反前揭規定，原處分機關據以依法裁罰，並無違誤，受
    處分人上開所辯，尚非可採。
  (四)再受處分人雖辯稱執勤員警攔停進行酒測前，雖給予其杯水
    飲用，然未等待15分鐘即對伊實施酒測云云，惟依內政部警
    政署所頒佈之「取締酒後駕車程序」規定，警察人員於執行
    酒精濃度測試時，於測試前應先確定受測者已飲酒結束15分
    鐘以上或提供礦泉水給受測者漱口，避免口腔殘存酒精，該
    實施酒測前提供飲水之目的在於避免口中有酒精殘留而造成
    酒測值之誤差，所以飲用酒類未逾15分鐘者，始有提供礦泉
    水漱口之必要，反之，飲用酒類已逾15分鐘者，則未有口腔
    中殘存酒精致影響酒測結果之虞，而無庸提供漱口。查本件
    舉發機關前揭函文，已明白記載舉發員警確有給予受處分人
    礦泉水漱口並等待15分鐘，方對受處分人實施酒測乙情，是
    受處分人此部分所辯，已難採信；況依受處分人於100 年7
    月6 日向臺中市監理站所提出之交通違規陳述單及查詢單所
    載，受處分人亦自承其於同日晚間9 時20分與友人聚餐時飲
    用啤酒，已如前述，而依本件呼氣酒精濃度測定單所列測定
    時間為晚間9 時58分加以核算，可知受處分人為警施測時已
    距其飲用啤酒時間約38分鐘左右，而受處分人為警攔查時既
    已駕車返抵家門前，衡情應已飲酒結束超過15分鐘以上，是
    縱認受處分人前揭所辯為真，舉發機關當日既已依照前揭規
    定流程，提供礦泉水供受處分人漱口，自無庸另等待15分鐘
    即得對受處分人實施酒測，是本件舉發員警並無於施測過程
    中有何違法不當之情形，堪以認定。至受處分人雖另陳爭本
    件舉發員警非係在「巡邏中」所為之「攔查」云云，然此純
    屬受處分人對前揭函文用語與違規事實表達之文意認知不同
    ，且本件舉發員警依其客觀合理懷疑所為職權行使並無不當
    之處，業已論述如前，自無礙於受處分人確有酒後駕車行為
    之認定，併此敘明。
五、綜上所述，受處分人確有於前述時、地，駕駛上開自小客車
    ，有「酒後駕車汽車，經警方攔查酒測值每公升0.49毫克，
    超過標準值每公升0.25毫克」之違規行為，至為明確。原處
    分機關依道路交通管理處罰條例第35條第1 項第1 款規定，
    裁處受處分人罰鍰34,500元，並吊扣駕駛執照12個月，及施
    以道路交通安全講習，核無違誤。受處分人聲明異議，指摘
    原處分不當，為無理由，應予駁回。
六、據上論斷，應依道路交通管理處罰條例第87條第2 項，交通
    事件處理辦法第18條，裁定如主文。
中    華    民    國    100    年    9    月    2     日
                  交通法庭    法  官  劉惠娟
以上正本證明與原本無異。
如不服本裁定，應於收受送達後5 日內向本院提出抗告狀。
                              書記官  蔡伸蔚
中    華    民    國    100    年    9    月    2     日